【裁判字號】    88,訴緝,67
【裁判日期】    891221
【裁判案由】    違反藥事法等
【裁判全文】
臺灣桃園地方法院刑事判決                          八十八年度訴緝字第六七號
    公  訴  人  臺灣桃園地方法院檢察署檢察官
    被      告  戊○○
右列被告因違反藥事法等案件，經檢察官提起公訴（八十四年度偵字第九七○三、一
○二七二、一○七六三號），及移送併案審理（台灣桃園地方法院檢察署八十四年度
偵字第一一五○三、一二二六四、一二八七八號），本院判決如左：
        主  文
戊○○未經許可，無故持有手槍，處有期徒刑壹年；扣案改造手槍、西班牙STAR廠牌
之口徑七．六五MM半自動手槍（含彈匣壹個）各壹把及改造子彈貳顆均沒收。又連續
施用第二級毒品，免刑；扣案之安非他命貳包（驗餘重量含包裝伍拾玖點貳公克、零
點玖柒參公克）沒收銷燬之。其餘被訴部分無罪。
        事  實
一、戊○○於民國八十四年二月間，在新竹縣南寮漁港，自丙○○處取得具有殺傷力
    之改造手槍、西班牙STAR廠牌之口徑七．六五MM半自動手槍（含彈匣一個）各一
    把及改造子彈五顆（其中四顆具殺傷力）後，即將之藏置在桃園縣桃園市○○路
    一四二二巷附近而持有之，並於八十四年八月二日，囑託丁○○自其所有停放於
    上開巷內車牌號碼KG－三七六六號自用小客車上，取出上開半自動手槍，復將之
    藏置在桃園縣觀音鄉藍埔村八鄰五號前漁池工寮旁水泥板下（丁○○涉嫌未經許
    可，無故寄藏手槍部分，業經本院判處有期徒刑一年二月確定），嗣於八十四年
    八月二日及三日下午五時許，戊○○因自白而帶警至其所有停放於桃園縣桃園市
    ○○路一四二二巷之上開自用小客車內，取出上開改造手槍一把及具殺傷力之子
    彈四顆（其中二顆業經拆解鑑驗），不具殺傷力之子彈一顆，另由警因戊○○之
    自白而循線偕丁○○至桃園縣觀音鄉藍埔村八鄰五號前漁池工寮旁水泥板下取出
    查獲上開半自動手槍一把及不具殺傷力子彈五顆（無法擊發）。
二、戊○○基於概括犯意，自八十四年二月間起至八十四年七月三十一日止，連續在
    桃園縣桃園市○○路四九六巷十一號及桃園縣桃園市○○路一四二二巷三號等處
    ，非法施用第二級毒品安非他命多次。嗣於八十四年七月二十五日凌晨二時許，
    在國道高速公路員林收費站為警查獲，復於八十四年七月三十一日凌晨三時二十
    分許，為航空警察局刑警隊幹員會同桃園縣警察局刑警隊幹員，在桃園縣桃園市
    ○○路一四二二巷一弄八號前查獲，並扣得戊○○所有之安非他命一包（驗餘重
    量含包裝五九．二公克）、行動電話三支及現金新台幣（下同）十七萬二千零五
    十元等物。並於同日下午五時三十分許，為臺灣桃園看守所人員，在戊○○上衣
    口袋查獲安非他命一包（驗餘重量含包裝○．九七三公克）
三、案經桃園縣警察局移請臺灣桃園地方法院檢察署檢察官偵查起訴。
        理  由
壹、未經許可無故持有改造手槍部分：
一、訊據被告戊○○固坦認伊於右揭時、地偕警取出上開改造手槍、子彈，並因伊之
    供述而循線查獲上開半自動手槍之事實，惟矢口否認有何違反槍砲彈藥刀械管制
    條例之犯行，辯稱：上開改造手槍、子彈及半自動手槍皆為丁○○所有，與伊無
    關，伊於警、偵訊中所言並非實在，且本案犯行應為伊另犯槍砲案件之既判力所
    及云云。然查：
    （一）右揭事實迭據被告於警訊及偵查中坦承不諱，並核與證人丁○○、甲○○
          及林銘泉於本院調查程序中所證述之情節均相符（見本院八十八年十一月
          三日、同年八月二十五日訊問筆錄及本院八十四年度訴字第一五二六號卷
          第六八、六九頁），而參以證人丁○○因本件所涉之未經許可，無故寄藏
          手槍罪部分，業經本院判處有期徒刑一年二月確定在案，及證人甲○○、
          林銘泉皆為執行公務之警務人員，與被告並無親誼怨隙關係等情，衡常其
          等當無共同故意設詞陷害被告之必要，是認上開證人之證詞洵堪採信，足
          證被告於警訊及偵查中之自白應與事實相符，被告於本院審理中翻異前詞
          ，要難憑信。
    （二）查被告雖前因另涉未經許可持有可發射子彈具殺傷力之改造手槍等罪，經
          臺灣高等法院於八十九年二月二十九日，以八十九年度上訴字第九八號判
          處應執行有期徒刑二年十月，併科罰金新台幣四十萬元確定（下稱上開案
          件），有上開判決書在卷足參，然被告在上開案件中之犯罪時間為八十五
          、八十六年間，與本案相較已屬事隔多年，實難逕認被告前後犯行係基於
          概括犯意，況被告於上開案件就持有改造玩具手槍部分犯行，為先製造而
          後持有之，與本案之單純持有行為，亦難認係同一構成要件行為，則被告
          所辯本案為上開案件之既判力效力所及乙節，尚嫌無據。
    （三）綜上，被告所辯顯係事後卸責之詞，委無足取，此外復有上開改造手槍、
          半自動手槍各一把及子彈共十顆扣案為憑，且將上開扣案手槍、子彈送內
          政部警政署刑事警察局鑑定結果：改造手槍壹枝，係仿半自動手槍製造之
          玩具槍，槍管材質為金屬且貫通，具發射子彈之功能，認具殺傷力；改造
          子彈伍顆，壹顆於送鑑時內已無底火、火藥，認不具殺傷力，肆顆經拆解
          貳顆檢視，具金屬彈頭、底火、火藥，結構完整，認均具殺傷力。送鑑制
          式手槍壹枝，認係西班牙STAR廠牌之口徑七．六五MM半自動手槍，槍號已
          磨滅，經以電解腐蝕無法重現，槍管內來復線為六條右旋，機械性能良好
          ，具殺傷力；送鑑子彈伍顆，均認係口徑○．三二吋制式彈殼再裝填而成
          之子彈，均經實際試射無法擊發。有該局出具之八十四年八月二十九日刑
          鑑字第七六九四二號及八十四年十月六日刑鑑字第八一四四八號鑑驗通知
          書附卷可稽（附於臺灣桃園地方法院檢察署八十四年度偵字第一○七六三
          號偵查卷第一八頁、八十四年度偵字第一二八七八號偵查卷第一二頁）。
          本件事證明確，被告右揭犯行洵堪認定，應依法論科。
二、查被告行為後，槍砲彈藥刀械管制條例先後於八十五年九月二十五日、八十六年
    十一月二十四日二次修正公佈施行。修正後，現行有關未經許可無故持有可發射
    子彈具有殺傷力之改造玩具手槍罪，改列第十一條第四項，法定刑度則提高為一
    年以上七年以下有期徒刑；未經許可無故持有手槍罪，改列第七條第四項，法定
    刑度則提高為五年以上有期徒刑；未經許可無故持有子彈罪，改列第十二條第四
    項，法定刑度則提高為五年以下有期徒刑。比較新舊法之規定，以舊法有利於被
    告，自應適用舊法即八十五年九月二十五日修正前條例處斷。故核被告無故持有
    具殺傷力之改造玩具手槍，係犯修正前槍砲彈藥刀械管制條例第十條第三項之未
    經許可無故持有可發射子彈具有殺傷力之槍枝罪；無故持有具殺傷力之手槍，係
    犯修正前槍砲彈藥刀械管制條例第七條第四項之未經許可無故持有手槍罪；無故
    持有子彈，犯修正前槍砲彈藥刀械管制條例第十一條第三項之未經許可無故持有
    子彈罪。公訴意旨漏引未經許可無故持有子彈罪部分之法條，似有未洽。又被告
    所犯上開三罪係一行為觸犯數罪名，屬想像競合，應從一重未經許可無故持有手
    槍罪處斷。公訴人雖僅就被告所為未經許可，無故持有改造手槍及子彈部分犯行
    提起公訴，惟被告上開所為持有手槍行為與已起訴之持有改造手槍、子彈部分，
    均有想像競合犯之裁判上一罪關係，為起訴效力所及，依法本院自得併予審理。
    再被告因毒品案件為警查獲，在警訊中向警自白供述上開槍彈之來源及去向，並
    偕同警方取出查獲上開改造手槍及子彈，且因其供述進而循線查獲上開手槍，業
    據被告及證人甲○○等於本院調查程序中供、證述明確，並有警訊、偵訊筆錄可
    證，應依修正前槍砲彈藥刀械管制條例第十三條之二第二項之規定，減輕其刑。
    爰審酌被告犯罪動機、目的、手段，無故持有槍枝之種類，殺傷力之強弱，對社
    會治安所造成危害之輕重程度及其犯後態度等一切情狀，量處如主文所示之刑，
    以資懲儆。次按行為之處罰以行為時法律有明文規定者為限，刑法第一條規定甚
    明，揆其法意，即揭櫫罪刑法定主義之旨，詳言之，本條意指某一行為是否須承
    擔一定之法律責任，自以行為時法有明定者為限，其立法目的當在維持法律生活
    之安定性及保障人民對於法律之信賴，職是之故，若行為並無課賦法律責任之規
    定，即令行為後另立新法而追問其責，亦不得予以追溯適用而危及行為人之既有
    法律地位。再按行為後法律有變更者，適用裁判時之法律。但裁判前之法律有利
    於行為人者，適用最有利於行為人之法律，同法第二條第一項復有明定。依其法
    意，厥指行為人行為時，追究其行為責任之法律，爾後如有變更或修訂者，應如
    何選法適用時所定應遵循之準則，易詞以言，即指同一行為態樣，行為時與裁判
    時之法律，均有明文規定應予處罰惟其輕重有異時，應適用何種法律之標準。由
    是可知刑法第一條及第二條規範之範疇迥然有別，第一條係規定法律責任之有無
    ，第二條則係規範應追究法律責任時，選法適用之標準，二者自不得混為一談。
    復按保安處分適用裁判時之法律，既規定在刑法第二條第二項，依體系解釋，其
    本意當同在訂立選法適用之原則，易言之，亦指同一行為態樣，行為時與裁判時
    之法律，均有明文規定得或應宣告行為人交付保安處分，此時不論何者有利於行
    為人，一律應適用裁判時之法律宣告保安處分，至若行為時法無明文規定得或應
    宣告保安處分，既無負擔法律責之規定，則應回歸刑法第一條規定罪刑法定主義
    之精神，自不得依行為後新訂之法律以宣告行為人付保安處分以免危及行為人既
    有法律之法律地位。故槍砲彈藥刀械管制條例雖於八十六年十一月二十四日修正
    增訂第十九條第一項規定犯同條例第七條、第八條、第十條（修正前第九條之一
    ）、第十一條（修正前第十條）、第十二條第一項至第三項（修正前第十一條）
    、第十三條一項至第三項之罪（增訂條文），經判處有期徒刑者，應於執行完畢
    或赦免後，令入勞動場所，強制工作，其期間為三年，然被告為本件犯行時，八
    十五年九月二十五日修正前之槍砲彈藥刀械管制條例並無應諭知保安處分之規定
    ，且其單純持有改造手槍、手槍、子彈之行為，亦難認其有犯罪之習慣或以犯罪
    為常業之情事，同未具備刑法第九十條得宣告保安處分之條件，亦即被告本件持
    有改造手槍、手槍、子彈之行為態樣，依其行為時之法律既無應或得宣告交付保
    安處分之明文，揆諸前揭說明，即非刑法第二條第二項所應適用之範疇，自應本
    刑法第一條規定之旨，不得依修正後之槍砲彈藥刀械管制條例第十九條第一項之
    規定，宣告被告交付保安處分。
三、扣案改造手槍、西班牙STAR廠牌之口徑七．六五MM半自動手槍（含彈匣一個）各
    一把及具有殺傷力之改造子彈二顆，為違禁物，均應依刑法第三十八條第一項第
    一款宣告沒收。而經拆解鑑驗之改造子彈二顆，已要難認仍具有子彈之殺傷力性
    質，而屬違禁物，是無法依上開規定予以宣告沒收。另扣案不具殺傷力之改造子
    彈一顆及經實際試射無法擊發之子彈五顆，既均不具有殺傷力，非屬違禁物，毋
    庸為沒收之諭知，併此敘明。
貳、施用毒品部分：
一、右開施用第二級毒品安非他命之事實，業經被告戊○○自白不諱，且被告於八十
    四年七月二十五日、同月三十一日為警查獲時，所採之尿液，經送驗後均呈安非
    他命陽性反應，有彰化縣衛生局八十四年七月三十一日所出具之煙毒尿液檢驗成
    績書及桃園縣衛生局不法藥物尿液檢定書各乙紙附卷可稽（附於臺灣彰化地方法
    院檢察署八十四年度偵字第五五六五號偵查卷第一八頁及臺灣桃園地方法院檢察
    署八十四年度偵字第九七○三號偵查卷第三五頁），此外復有被告所有供其施用
    之毒品安非他命二包（驗餘重量含包裝五九．二公克、○．九七三公克）扣案為
    證，而該扣案之白色晶體經送行政院衛生署藥物食品檢驗局檢驗確檢出麻黃素成
    分，有該局出具之檢驗成績書二紙附卷足憑（附於本院八十四年度訴字第一五二
    六號案卷第四十、四二頁），足見被告之自白與事實相符。本件事證明確，被告
    施用毒品犯行堪以認定，應依法論科。
二、被告行為後，毒品危害防制條例已於八十七年五月二十日公布，自同月二十二日
    起施行，以之與行為時之肅清煙毒條例（或麻醉藥品管理條例）相比較結果，以
    裁判時之新法即毒品危害防制條例之規定有利於被告，自應適用該新法。核被告
    所為，係犯毒品危害防制條例第十條第二項之罪。其持有毒品安非他命之低度行
    為，應為施用之高度行為吸收，不另論罪。被告所為多次犯行，時間緊接，犯罪
    構成要件相同，顯係出於概括之犯意為之，為連續犯，爰依刑法第五十六條之規
    定以一罪論，並加重其刑。又公訴人雖未就被告自八十四年二月間起至八十四年
    四月間止，施用安非他命犯行部分提起公訴，惟此部分與已起訴之施用毒品安非
    他命部分，有連續犯之裁判上一罪關係，為起訴效力所及，依法本院自得併予審
    理。末查，被告基於概括犯意，自八十七年間某日起至八十八年五月二十七日止
    ，連續在桃園縣桃園市○○路一五二號施用第二級毒品安非他命多次之犯行，業
    經台灣桃園地方法院檢察署檢察官聲請本院以八十八年度毒聲字第三○九○號裁
    定送台灣桃園看守所附設勒戒所觀察、勒戒後，認無繼續施用毒品傾向，有該所
    八十八年六月十日桃所德衛勒字第一七三六號函送之證明書乙紙附卷足憑，又依
    保安處分執行法第四條之一第一項第三款之規定，資爰引上開證明書，應依法為
    免刑之判決。
三、至扣案之毒品安非他命二包（驗餘重量含包裝五九．二公克、○．九七三公克）
    係被告所有供其施用之第二級毒品，業經被告供明在卷，應依毒品危害防制條例
    第十八條第一項前段規定宣告沒收並銷燬之。另扣案之行動電話三支及現金十七
    萬二千零五十元雖係於案發當時為警查扣之物，然要無積極證據足以證明上開行
    動電話、現金與被告犯本件施用毒品之罪有關，且其性質上亦非屬違禁物，是尚
    乏沒收之依據，爰不依法併予宣告沒收，併此敘明。
參、轉讓毒品部分：
一、公訴意旨略以：被告戊○○基於概括犯意，自八十四年六月中旬起至八十四年七
    月下旬止，連續在桃園縣桃園市○○路四九六巷十一號（公訴意旨誤植為十六號
    ），將安非他命無償轉讓與其女友張伊萍，因認被告涉有違反藥事法第八十三條
    第一項之轉讓第二級毒品安非他命之罪嫌。
二、按犯罪事實應依證據認定之，無證據不得推定其犯罪事實，又不能證明被告犯罪
    者，應諭知無罪之判決，刑事訴訟法第一百五十四條、第三百零一條第一項定有
    明文。刑事訴訟法上所謂認定犯罪事實之證據，係指足以認定被告確有犯罪行為
    之積極證據而言，如未能發現相當證據或證據不足以證明，自不能以推測或擬制
    之方法，以為裁判基礎，最高法院二十九年上字第三一０五號及四十年台上字第
    八十六號分別著有判例；又認定不利於被告之事實，須依積極證據，苟積極證據
    不足為不利被告之認定時，即應為有利於被告之認定，更不必有何有利之證據，
    最高法院三十年上字第八一六號判例參照。
三、訊據被告固不否認伊於右揭時、地有施用第二級毒品安非他命之事實，惟堅決否
    認有何轉讓第二級毒品安非他命之犯行，辯稱：伊並無轉讓安非他命與張伊萍，
    伊之前所為之自白並不實在等語。
四、按公訴意旨認被告涉有上開轉讓第二級毒品安非他命罪嫌，無非以被告之自白及
    於案發當時在當場扣得安非他命為主要論據。
五、經查，證人乙○○於本院調查程序中結證稱：被告沒有拿安非他命給伊吸用，伊
    也沒有自己拿來吸，被告禁止伊吸食，伊與被告為此事而爭吵，被告於八十四年
    九月二十五日在偵查中所言不實在等語（見本院八十四年度訴字第一五二六號案
    卷第一二一、一二二頁），則被告上開自白是否與事實相符已非無疑，再佐以於
    八十四年八月一日下午五時許，經警持檢察官簽發之搜索票前往證人乙○○位於
    桃園縣桃園市○○路四九六巷十一號住處，即被告自白轉讓安非他命予證人乙○○吸用之地點搜索乙○○有關毒品案件之相關不法事證，結果並未查獲任何毒品
    及與施用毒品犯行有關之事證，有臺灣桃園地方法院檢察署搜索票及搜索扣押證
    明筆錄各乙紙附卷足參（附於臺灣桃園地方法院檢察署八十四年度偵字第九七○
    三號偵查卷第四一、四二頁），堪認被告上開自白尚與事實有間，是要無法充是
    為被告不利認定之唯一證據甚明。至扣案之安非他命僅能證明被告確有持有、施
    用第二級毒品安非他命之行為，詳如前述，而難據之認定被告有轉讓安非他命之
    犯行。綜上事證，被告所辯尚可堪採信，實難憑被告之自白及扣案之安非他命即
    認定被告有右揭轉讓第二級毒品安非他命犯行，此外復查無其他積極證據足認被
    告有何轉讓第二級毒品安非他命犯行，被告之前揭犯行尚屬不能證明，自應為無
    罪之諭知。
六、臺灣桃園地方法院檢察署檢察官聲請併案審理略以：被告於八十七年七月二十四
    日晚上某時轉讓第二級毒品安非他命，因認被告此部分行為亦涉有違反藥事法第
    八十三條第一項罪嫌（八十四年度偵字第一二二六四號），與起訴部分有連續犯
    裁判上一罪之關係，聲請併案審理云云。然查被告前開起訴違反藥事法第八十三
    條第一項部分業經認定無罪已見前述，併案審理部分與本件即無裁判上一罪之關
    係，無從併案審理，應檢還原檢察署處理，併此敘明。
據上論斷，應依刑事訴訟法第二百九十九條第一項前段、但書、第三百零一條第一項
，修正前槍砲彈藥刀械管制條例第十條第三項、第七條第四項、第十一條第三項、第
十三條之二第二項，毒品危害防制條例第十條第二項、第二十條第二項、第三十五條
第三款、第十八條第一項前段，刑法第十一條、第二條第一項、第五十五條、第五十
六條、第三十八條第一項第一款、第三十九條，判決如主文。
本案經檢察官張春暉到庭執行職務。
中      華      民      國    八十九      年    十二    月    二十一    日
                                臺灣桃園地方法院刑事第二庭
                                      法  官   王美玲
右正本證明與原本無異。
如不服本判決，應於判決送達後十日內向本院提出上訴狀( 應附繕本 )，上訴於
臺灣高等法院。
                                     書記官   陳靜娟
中      華      民      國    八十九      年    十二    月    二十二    日
本案論罪科刑法條全文：
修正前槍砲彈藥刀械管制條例第十條第三項
未經許可無故持有、寄藏或意圖販賣而陳列第一項所列各式槍砲之一者，處三年以下
有期徒刑
修正前槍砲彈藥刀械管制條例第七條第四項
未經許可無故持有、寄藏或意圖販賣而陳列第一項所列槍枝之一者，處三年以下有期
徒刑。
修正前槍砲彈藥刀械管制條例第十一條第三項
意圖供自己或他人犯罪之用，而犯前二項之罪者，處無期徒刑或七年以上有期徒刑，
併科新臺幣一千萬元以下罰金。


司法院資訊處製作；財團法人民間司法改革基金會備份。
